【裁判字號】    91,易,2971
【裁判日期】    920328
【裁判案由】    違反勞工安全衛生法
【裁判全文】
臺灣高雄地方法院刑事判決                        九十一年度易字第二九七一號
    公  訴  人  臺灣高雄地方法院檢察署檢察官
    被      告  乙○○
右列被告因違反勞工安全衛生法案件，經檢察官提起公訴（九十一年度偵字第一六四
七一號），本院判決如左：
    主  文
乙○○從事業務之人，因業務上之過失致人於死，處有期徒刑月，如易科罰金，以
佰元折算壹日；又違反事業單位工作場所發生死亡災害時，雇主應於二十四小時內
報告檢查機構之規定，處有期徒刑貳月，如易科罰金，以佰元折算壹日。應執行有
期徒刑肆月，如易科罰金，以佰元折算壹日，緩刑貳年。
    事  實
一、乙○○平日係以承攬屋頂鋼浪板安裝工程為業，為從事業務之人，其於民國九十
    一年四月間，向博威特實業有限公司承攬該公司位於高雄縣仁武鄉後安村昌興巷
    十號廠房之屋頂石綿瓦拆除、鋼浪板增建工程，為該工程之承攬人，亦為承攬事
    業單位，並於九十一年四月二十六日僱用勞工黃昭男於上開工地擔任拆除、搭建
    工作。乙○○原應注意雇主為防止有墜落、崩塌等之虞之作業場所引起之危害，
    應設置或提供符合標準之必要安全衛生設備，以防止發生危險，且依當時之情形
    ，復無任何不能注意之情事，竟未設置任何防止墜落之安全衛生設備，致黃昭男
    於當日下午三時許，在上開廠房屋頂工作時，不慎踩到未有鐵柱支撐之石綿瓦，
    因石綿瓦無法承受重量而破裂，致黃昭男自破裂處墜落地面，受有頭部外傷、缺
    氧性腦病變、蜘蛛膜下腔出血等傷害，送醫後延至同年月二十八日上午八時許不
    治死亡。而乙○○在上述職業災害發生後，本應依規定於廿四小時內，向該管檢
    查機關即行政院勞工委員會南區勞動檢查所報告，亦未依規定為之，致該所接獲
    本署函囑派員檢查時，因該災害現場已完工而無法檢查。
二、案經台灣高雄地方法院檢察署檢察官自動檢舉偵查起訴。
    理  由
一、右揭被告為從事業務之人，雇用黃昭男從事工作，於作業場所未設置防止墜落之
    安全衛生設備，致黃昭男墜落地面而死亡，復未於二十四小時內向主管機關報告
    等事實，業據被告乙○○於警、偵訊及本院審理時坦承不諱，核與證人即被害人
    妻子甲○○證述之情節相符，並有案發現場照片六張、行政院勞工委員會南區勞
    動檢查所九十一年七月十七日勞南檢營字第０九一００八四二００號函一份附卷
    可稽；另被害人黃昭男確係因上開事故受傷後不治死亡，亦經臺灣屏東地方法院
    檢察署檢察官督同該署法醫師相驗屬實，此有該署勘驗筆錄、相驗屍體證明書、
    驗斷書在卷可憑。是依上開證據，足認被告前開自白核與事實相符，應可採信。
    被告雖另辯稱：伊不知道發生死亡災害時應於二十四小時內報告檢查機構之規定
    云云，惟查，不得因不知法律而免除刑事責任，刑法第十六條前段已定有明文，
    況被告以承攬施作屋頂鋼浪板安裝工程為業，為從事業務之人，對於右揭規定自
    應知之甚詳，是被告前揭所辯，僅係事後卸責之詞，不足採信。按雇主對防止有
    墜落﹑崩塌等之虞之作業場所引起之危害，應有符合標準之必要安全衛生設備，
    勞工安全衛生法第五條第一項第五款定有明文，被告係以承攬施作屋頂鋼浪板安
    裝工程為業，對於右揭規定自應知之甚詳，其僱用被害人黃昭男於上開工地施作
    工程，因該作業場所有墜落之危險，被告本應設置防止墜落之安全衛生設備，又
    依當時被告亦在現場施工、員工僅有二人等情形，被告並無任何不能注意之情形
    存在，被告竟未為之，致使被害人黃昭男墜落地面受傷送醫後不治死亡，被告之
    過失行為與被害人黃昭男死亡間，自有相當因果關係。綜上所述，被告犯罪事證
    明確，被告犯行足堪認定。
二、核被告乙○○所為，係犯刑法第二百七十六條第二項之業務過失致死罪，並因違
    反勞工安全衛生法第五條第一項第五款規定，致發生同法第二十八條第二項第一
    款之職業災害及違反第二十八條第二項之規定，應依勞工安全衛生法第三十一條
    第一項及第三十二條第一項第二款之規定處罰。被告所犯業務過失致死罪，及其
    違反勞工安全衛生法第五條第一項第五款規定，致發生同法第二十八條第二項第
    一款之職業災害，應依勞工安全衛生法第三十一條第一項規定處罰二罪間，係以
    單一過失行為同時觸犯二罪，為想像競合犯，爰依刑法第五十五條之規定，從一
    重之業務過失致死罪論處。又被告所犯業務過失致死罪，與其因違反第二十八條
    第二項之規定，應依勞工安全衛生法第三十二條第一項第二款之規定處罰二罪間
    ，犯意各別，罪名互異，應予分論併罰；公訴人雖漏未就被告所犯業務過失致死
    罪部分加以起訴，惟此部分既與經檢察官起訴被告因違反勞工安全衛生法第五條
    第一項第五款之規定，致發生同法第二十八條第二項第一款之職業災害，應依勞
    工安全衛生法第三十一條第一項處罰二罪間，有想像競合犯之裁判上一罪之關係
    ，已如前述，依審判不可分原則，本院自應一併予以審判，併此敘明。審酌被告
    並無前科紀錄，此有臺灣高等法院被告全國前案紀錄表附卷可按，素行良好，雖
    因過失未設置相當之安全設備，造成被害人黃昭男死亡，然係因過失方犯本件犯
    行，惡性非重，又與被害人家屬達成和解，有調解書一份在卷可查，已致力降低
    其犯罪所造成之損害，及犯後坦承部分犯行等一切情狀，分別量處如主文所示之
    刑，併依刑法第五十一條第五款之規定，定其應執行之刑及諭知易科罰金之折算
    標準，以為懲儆；又被告前未曾受有期徒刑以上刑之宣告，有上開臺灣高等法院
    被告全國前案紀錄表一份在卷可稽，因一時失慮，偶罹刑典，事後已與被害人家
    屬達成和解，態度良好，且深具悔意，經此刑之宣告後，應知警惕而無再犯之虞
    ，本院因認暫不執行其刑為當，予以宣告緩刑二年，用啟自新。
據上論斷，應依刑事訴訟法第二百九十九條第一項前段，勞工安全衛生法第三十一條
第一項、第三十二條第一項第二款，刑法第十一條前段、第二百七十六條第二項、第
四十一條第一項前段、第五十一條第五款、第七十四條第一款、第五十五條，罰金罰
鍰提高標準條例第一條前段、第二條，判決如主文。
本案經檢察官陳永章到庭執行職務。
中     華     民     國      九十二     年     三     月     二十八     日
                                  臺灣高雄地方法院刑事第六庭
                                      審判長 法  官     李政庭
                                             法  官     周玉群
                                             法  官     邱泰錄
右正本證明與原本無異。
如不服本判決，應於判決送達後十日內，向本院提出上訴狀。
                                             書記官     林慧君
中    華    民    國      九十二      年      三    月      三十一      日
附錄本件論罪條文：
中華民國刑法第二百七十六條
 (過失致死罪)
因過失致人於死者，處二年以下有期徒刑、拘役或二千元以下罰金。
從事業務之人，因業務上之過失犯前項之罪者，處五年以下有期徒刑或拘
役，得併科三千元以下罰金。
勞工安全衛生法第三十二條
有左列情形之一者，處一年以下有期徒刑﹑拘役或科或併科新台幣九萬元
以下罰金：
一  違反第五條第一項或第八條第一項之規定﹑致發生第二十八條第二項
    第二款之職業災害。
二  違反第十條﹑第二十條第一項﹑第二十一條第一項﹑第二十二條第一
    項或第二十八條第二項﹑第四項之規定。
三  違反主管機關或檢查機構依第二十七條所發停工之通知。
法人犯前項之罪者，除處罰其負責人外，對該法人亦科以前項之罰金。


司法院資訊處製作；財團法人民間司法改革基金會備份。
